臺灣高等法院臺南分院刑事裁定
109年度聲再字第112號
聲  請  人
即  被  告  周興徹
上列聲請人因擄人勒贖等案件，對於本院90年度上重更㈠字第14
8 號中華民國90年9 月5 日確定之判決（起訴案號：臺灣臺南地
方檢察署88年度偵字第12823 號、第13451 號，89年度偵字第17
82號），聲請再審，本院裁定如下：
    主  文
再審之聲請駁回。
    理  由
一、被告因擄人勒贖案件，經本院以民國90年度上重更㈠字第148
     號判決處無期徒刑，褫奪公權終身，被告不服提起上訴，
    經最高法院以90年度台上字第5430號判決上訴駁回確定。經
    本院調閱前案卷宗，前案確定判決認定被告周興徹與陳長盛
    、張宏閔、李朝欽、曾耀宗、李直育等6 人共同於民國88年
    10月14日對被害人蘇進生犯擄人勒贖犯行，係以下列積極證
    據為其依據，認事用法並無違誤之處（按：部分供述及證據
    內容為本院閱卷後整理、增補）：
  ㈠被告於警詢、偵訊時曾供稱：其先於88年10月12日與陳長盛
    在某釣蝦場共同謀議、於13日與陳長盛共同勘查作案地點，
    於14日中午在「老地方餐廳」和張宏閔、陳長盛商討作案行
    動工作分擔細節。14日下午其和陳長盛在大同路上加油站與
    張宏閔、李朝欽、曾耀宗、李直育會合，其與張宏閔同台車
    ，另由陳長盛駕車搭載李朝欽、曾耀宗、李直育等3 人到達
    被害人蘇進生位於臺南市○○○路住處附近，推由陳長盛、
    李朝欽、曾耀宗、李直育同台車於蘇進生住處前等候蘇進生
    返家，見蘇進生開車進入地下室後，由李朝欽、曾耀宗、李
    直育3 人尾隨進入地下室綁架被害人等語（見警卷第8 頁反
    -9、第13頁、第17頁，偵13451 卷第94-95 頁）。
  ㈡共同被告李朝欽、曾耀宗、李直育歷次於警詢、偵訊、前案
    一審審理時均供稱：當日張宏閔開自小客車載其等3 人至台
    南市大同路空軍醫院前加油站與被告、陳長盛會合，張宏閔
    拿出玩具手槍交給陳長盛，再轉交給李朝欽，張宏閔和陳長
    盛換車駕駛，由被告開車搭載張宏閔在前，陳長盛開車載李
    朝欽等3 人在後，一同前往被害人蘇進生住處，陳長盛指示
    其等持槍脅持蘇進生，並囑附其等將蘇進生押至被告、張宏
    閔在附近等候的統一超商處等語（①李朝欽部分見：警卷第1
    9頁、偵12823 卷第17、18頁、第77頁、第82頁。②曾耀宗部
    分見：警卷第24頁、第28頁，偵12823卷第77頁、第82頁，
    前案一審卷第26-27 頁。③李直育部分見：警卷第31頁反、
    第35頁、第38頁反面，偵12823號卷第73頁、第77頁反面、
    第82頁以下，前案上重訴卷第267-270 頁）
  ㈢陳長盛於前案一、二審審理時供稱（按：陳長盛於一審審理
    期間才到案）：我於88年10月14日中午到老地方餐廳，是為
    了向被告要債，現場還有被告的朋友張宏閔，被告先載張宏
    閔走，我沒有跟被告說要抓一個人，五點多時被告回來載我
    出去四處逛，我們在加油站跟張宏閔碰面，被告有下車跟張
    宏閔講話，然後又上車載我到處逛到中華東路說要跟朋友借
    錢，被告又要我載他的朋友，他叫我到統一超商等他，他要
    在那裡等我，我在那裡與他碰面（前案一審卷第75頁、第12
    1 頁，前案上重訴卷第121-122 頁）。
  ㈣張宏閔於前案一審及二審審理時供稱（按：張宏閔於一審審
    理期間才到案）：是被告選定擄人勒贖的目標，由伊去聯絡
    李朝欽，李朝欽又去找曾耀宗、李直育。被告介紹陳長盛給
    伊認識，於88年10月14日中午和被告、陳長盛在老地方餐廳
    見面，後來在同日晚上7 點伊和李朝欽、李直育、曾耀宗同
    台車前往加油站會合，後來伊和被告同車，陳長盛與李朝欽
    等3人坐同一台車，伊在車上向被告表示已經完成介紹幫手
    的任務，故獨自下車回家，後來被告打電話叫伊回去統一超
    商，伊就回去，被告說李朝欽、曾耀宗進去後就沒有再出來
    ，伊叫他把人找出來，被告說他們有車自己會回去，被告就
    開車載伊回去（前案一審卷第74-75 頁、第106 頁、第122 
    頁，前案上重訴卷第121-122 頁）。
  ㈤證人即被害人蘇進生於警詢供稱：其在地下室停車場遭兩名
    歹徒挾持等語（警卷第43頁）。
  ㈥證人即被害人蘇進生之兄蘇正春於警詢、本院證稱：案發時
    其在管理室錄影機看到弟弟蘇進生進入地下室車庫後，就把
    鐵卷門關上，在鐵門未關上前看到兩名歹徒即李朝欽和曾耀
    宗闖入，另一名李直育來不及闖入，我馬上報警等語（警卷
    第50頁反面、前案上重訴卷第195-196 頁）。
  ㈦扣案之玩具手槍、監視錄影器、通聯紀錄（警卷第72-88頁）
    。
  ㈧本院閱卷後增補：李朝欽、曾耀宗、李直育到案後於警詢指
    認被告周興徹的口卡片（警卷第60頁以下）。
二、被告雖主張：伊於88年10月12日晚間在臺南市中華西路「小
    馬」釣蝦場，與陳長盛、洪天富（綽號小仔、小哥、小坤、
    坤哥）見面，洪天富說蘇進生很囂張，要捉出來教訓一番，
    處理新臺幣5千萬元的債務，陳長盛說他可以找人來處理，
    伊當時正值假釋期間，不敢表示意見參與，隨即藉口有事待
    處理而離開釣蝦場，前往黃明慧代為預訂之臺南市文南路「
    哥巴妻夫」飯店投宿，直至隔日（13日）中午前都沒有離開
    該飯店，此應有黃明慧、「哥巴妻夫」飯店2位當日櫃檯服
    務人員、住宿登記紀錄，及黃明慧打電話至伊投宿房間聊天
    之通聯紀錄可證等語。然查：
　㈠被告此部分主張的事實，前曾於本院107年度聲再字第99號聲
    請再審案件中主張，經本院審理後，認為被告以此部分主張
    再審，並無理由，有上開裁定、本院整理的一覽表在卷可參
    （本院卷第135頁、第163頁），合先敘明。
　㈡依據本院前案判決認定的事實，被告係在88年10月14日晚上
    與其他共犯陳長盛等人共同實施擄人勒贖犯行，則被告於88
    年10月12日晚上到13日中午縱使有投宿於臺南市○○路「哥巴
    妻夫」飯店，亦無法推翻被告於10月14日參與犯行的認定。
　㈢況且，被告於前案的警詢、偵查中早即坦承：其先於88年10
    月12日與陳長盛在某釣蝦場共同謀議，於13日與陳長盛共同
    勘查作案地點，於14日中午在「老地方餐廳」和張宏閔、陳
    長盛商討作案行動工作分擔細節，14日下午其和陳長盛在大
    同路上加油站與張宏閔、李朝欽、曾耀宗、李直育會合，然
    後分工進行後續擄人勒贖犯行等情，共同被告李朝欽、曾耀
    宗、李直育歷次於警詢、偵訊、前案一審審理時也均供稱：
    被告有參與上開擄人勒贖犯行等情，共同被告張宏閔於前案
    一、二審也證稱：被告有參與上開擄人勒贖犯行等情，並有
    上開扣案玩具手槍、通聯紀錄，李朝欽、曾耀宗、李直育到
    案後指認被告的口卡片等證據可證。本院認為被告此部分聲
    請理由，並無法推翻前案認定其參與的犯罪事實。
三、被告雖又主張：伊於88年10月14日中午前往臺南市○○路「老
    地方餐廳」與陳長盛、張宏閔見面，但見面原因是陳長盛欲
    請託伊幫忙找熟識的修車廠修繕車輛鈑金，同時介紹張宏閔
    給伊認識（此應有伊的呼叫器與陳長盛的行動電話間的通聯
    紀錄可證），後來因為伊要前往臺南市「連發當鋪」處理該
    當鋪與洪天富的借款糾紛，就先行離開「老地方餐廳」，伊
    並無在該餐廳與陳長盛、張宏閔謀議擄人勒贖的事情等語。
    然查：
　㈠被告此部分主張的事實，前曾於本院106聲再更一字第1號、1
    07年度聲再字第44號、第99號聲請再審案件中主張，經本院
    審理後，認為被告此部分主張不足以推翻前案認定的犯罪事
    實，聲請再審並無理由，有各該裁定、本院整理的一覽表在
    卷可參（本院卷第135頁、第164頁以下），合先敘明。
　㈡況且，被告於前案的警詢、偵查中早即坦承：其先於88年10
    月12日與陳長盛在某釣蝦場共同謀議，於13日與陳長盛共同
    勘查作案地點，於14日中午在「老地方餐廳」和張宏閔、陳
    長盛商討作案行動工作分擔細節，14日下午其和陳長盛在大
    同路上加油站與張宏閔、李朝欽、曾耀宗、李直育會合，然
    後分工進行後續擄人勒贖犯行等情。
　　核與共同被告李朝欽、曾耀宗、李直育歷次於警詢、偵訊、
    原審審理時均供稱：當日張宏閔開自小客車載其等3 人至加
    油站與被告、陳長盛會合，由被告開車搭載張宏閔在前，陳
    長盛開車載李朝欽等3 人在後，一同前往被害人蘇進生住處
    ，陳長盛指示其等持槍脅持蘇進生，將蘇進生押至被告、張
    宏閔在附近等候的統一超商處等語大致相符。
　　另張宏閔雖然否認犯罪，但於前案審理時仍供稱：被告選定
    擄人勒贖的目標，由張宏閔去聯絡李朝欽，李朝欽又去找曾
    耀宗、李直育。於88年10月14日中午和被告、陳長盛在老地
    方餐廳見面，後來在同日晚上7 點張宏閔和李朝欽、李直育
    、曾耀宗同台車前往加油站會合，後來張宏閔曾和被告同車
    ，陳長盛與李朝欽等3 人坐同一台車…後來被告打電話叫伊
    回去統一超商，伊就回去，被告說李朝欽、曾耀宗進去後就
    沒有再出來等語。
　　另共同被告陳長盛雖然否認犯罪，亦坦承：被告與其有在加
    油站跟張宏閔碰面，被告有下車跟張宏閔講話，被告有開車
    到中華東路處（按：即被害人住處附近），被告要陳長盛載
    被告的朋友，被告到統一超商等陳長盛，陳長盛有前往統一
    超商與被告碰面等語。
　㈢以上在在均可證明被告有共同參與本案擄人勒贖犯罪的謀劃
    及現場分工，因此被告此部分主張，亦不足以推翻本院前案
    認定的犯罪事實。
四、被告又主張：伊於88年10月14日應陳長盛、張宏閔要求，載
    陳長盛、張宏閔至臺南市生產路加油站，後又載陳長盛、張
    宏閔至臺南市中華路一家便利商店後，伊向陳長盛借車，並
    答應陳長盛會幫忙修理該車後，即與黃明慧前往高雄。到了
    該日晚間8時許，陳長盛才呼叫伊的呼叫器，要求伊將車子
    開往臺南市五期沙卡里巴「異人館」餐廳還給陳長盛，伊自
    始至終皆無涉及擄人勒贖案，此應有伊與陳長盛之通聯紀錄
    、案發現場及附近超商監視器錄影畫面可證。經查：
　㈠被告此部分主張的事實，前曾於本院107年度聲再字第99號聲
    請再審案件中主張，經本院審理後，認為被告此部分主張不
    足以推翻前案認定的犯罪事實，聲請再審並無理由，有該裁
    定、本院整理的一覽表在卷可參（本院卷第135頁、第168頁
    ），合先敘明。
　㈡被告與陳長盛當天的通聯紀錄，至多僅能證明其等當天有聯
    絡的事實，不能證明被告與陳長盛當天為何見面，被告此部
    分主張不足為其有利的認定。至於被告主張的案發現場或附
    近監視器錄影畫面，範圍過於廣泛、抽象，且案發時間距今
    長達20年，客觀上應已無法調取（被告於本院訊問時也坦承
    此事，本院卷第69頁），且案發現場附近超商的監視器畫面
    ，至多僅能證明被告於案發之前曾出現在該超商前面的事實
    ，也無法證明被告沒有參與本案犯行。
　㈢同樣如同上述，本院前案係依據被告的上開自白內容，及共
    同被告的相關供述、被害人及其哥哥的指述及上開其他相關
    書證、物證，據此認定被告擄人勒贖犯行，均有卷內相關證
    據可資憑佐，本院認為，被告此部分主張的事實，也不足推
    翻本院前案認定的犯罪事實。
五、被告又主張：洪天富與本案有密切關係，伊因遭到洪天富、
    陳長盛警告、威脅，才虛偽陳稱伊係受到王水龍指使、教唆
    犯下本案犯行，因為王水龍是洪天富好朋友，當時被法院通
    緝跑到大陸，洪天富說把責任推給王水龍就好（本院卷第11
    頁、第95頁以下），並提出：「舉發人李直育於93年10月5
    日撰寫的舉發狀」為證（本院卷第19頁以下，該舉發狀內容
    主要希望檢察官查明背後主使者）。被告嗣於本院庭訊時又
    陳稱：這份舉發狀伊之前都沒有提出過，這份舉發狀是伊在
    去年（109）年底在監獄整理包裹時，在獄友穆六山的包裹
    裡面找到的，當時穆六山出獄後，就把包裹留給伊，穆六山
    以前就認識李直育，伊也不知道穆六山的包裹為何會有這份
    李直育的舉發狀等語（本院卷第68頁以下）。經查：
　㈠被告係受何人指使因而犯下本案，並不影響被告本案的犯行
    ，被告此部分主張，並不足以推翻本院前案認定的被告犯行
    。
　㈡李直育於93年10月5日書寫上開告發狀，向臺南地方檢察署告
    發後，經檢察官提訊，李直育乃向檢察官表示：伊認為本案
    背後主謀是洪天富，證據要問周興徹才知道等語（李直育於
    該案訊問筆錄參照），嗣後檢察官提訊周興徹為何知道洪天
    富為本案主謀，周興徹答稱：伊之前假釋出來後，都在洪天
    富旁邊處理雜務，有聽到洪天富和別人談到本案等語（周興
    徹於該案訊問筆錄參照），檢察官最後認為縱使洪天富涉嫌
    本案的擄人勒贖犯行，與洪天富所涉另案擄人勒贖犯行，有
    連續犯的裁判上一罪關係，而洪天富另案犯行業經判刑確定
    ，本案應為確定判決效力所及，而對洪天富為不起訴處分確
    定，業經臺灣臺南地方檢察署110年4月12日函覆本院，並檢
    送該案卷宗由本院核閱屬實（本院卷第105頁、第111頁）。
    則檢察官的上開偵查結果，並無法證明被告此部分的主張屬
    實。
　㈢至於李直育在上開告發狀描述案發過程時，雖提到（略以）
    ：「本案伊等逃離現場前往臺南五期沙卡里巴餐廳後，陳長
    盛才叫被告把車子開過來，被告向陳長盛說：你事先又沒有
    告訴我，現在出事了，我怎麼敢理....」等語（本院卷第25
    頁），似乎與本判決上開第四點被告主張的再審事實相符。
    然查：
　⒈李直育係在93年10月5日向臺南監獄遞送上開告發狀，而被告
    此時也關押在臺南監獄服刑（被告前科紀錄參照），不排除
    其等在監獄中有接觸的機會；其次，李直育與被告於本案擄
    人勒贖犯行時並不認識（本院前案判決書參照），李直育接
    受檢察官詢問為何得悉洪天富係本案幕後主謀時，卻答稱：
    要問周興徹才知道（該案他字卷第57頁），可見李直育撰寫
    該告發狀時，應有受到被告影響。又李直育撰寫上開告發狀
    的重點，既然係在告發本案幕後主使者，衡情重點應係放在
    該可疑幕後主使者部分，何以該告發狀會特別強調：「伊等
    逃離現場到了沙卡里巴餐廳後，陳長盛才叫被告把車子開過
    來，被告向陳長盛說：你事先又沒有告訴我，現在出事了，
    我怎麼敢理....」等如此細緻對話過程，此顯得特別刻意，
    而與常情不符。又被告經本院訊問時，對於為何遲至現在（
    距離李直育撰寫上開告發狀已將近20年後）才取得此份告發
    狀影本，及如何取得此份告發狀影本，所為的上開陳述也不
    見合理（本院卷第68頁以下訊問筆錄參照），因此就形式上
    ，李直育上開告發狀對被告有利的部分是否真實，乃值懷疑
    。
　⒉實則，被告於前案警詢、偵查均坦承犯罪，核與其他共犯的
    指述也都相符。被告嗣後於前案審理過程開始翻異前詞否認
    犯罪後，歷次所為的辯詞即有多種版本，均經本院前案審理
    的法官在判決中一一敘述如何並不可採，有該案判決在卷可
    參（本院卷第115頁、第120頁）。　
　⒊再觀諸李直育於前案警詢、偵訊、一審審理時歷次的供述內
    容，均一再指認被告周興徹共同參與犯行：
　①李直育於警詢供稱：周興徹與另一名男子開車到台南市某加
    油站時約晚上19時10分，下車與張宏閔交談約10分鐘，再由
    被告開車搭載張宏閔在前，另名男子（按：即陳長盛）駕駛
    李朝欽的克萊斯勒車輛載伊等在後，一同前往現場（按：指
    被害人蘇進生住處），案發後周興徹開車載伊回高雄彌陀時
    ，在車上有告訴伊：以後有錢賺再邀請伊參與（警卷第38頁
    反面）。周興徹及張宏閔沒有進入現場（按：指沒有進到被
    害人住處的地下室），但是有跟另一名男子以手機互通電話
    ，說現場太明顯易出事，周興徹告訴該男子說太明顯就放棄
    ，說完李朝欽與曾耀宗就下車進入地下室準備擄人。（當時
    周興徹要載你回彌陀時，為何要自行離去？）因為周興徹與
    張宏閔與另一名男子有再進入現場察看，發現李朝欽不見蹤
    影可能出事了，於是決定回家（警卷第39頁）。(警方借提
    與你同案之嫌疑犯周興徹，你是否認識？)該人我不認識，
    於88年10月14日下午17時許，在臺南市大同路與生產路口中
    油加油站前，他與另名男子（按：指陳長盛）駕駛乙部白色
    自小客車前來與張宏閔及我等見面後，帶同我等到臺南市中
    華東路二段被害人住處綁架蘇姓被害人。...(周興徹今頭部
    因何受傷？)於周興徹提至貴組偵訊時，我因不滿周興徹否
    認參與本案而且作案前並無告知要擄人勒贖，所以趁警方不
    注意之際趁機以手銬敲到他的頭部才受傷。(以上所說是否
    實在？)實在（警卷第40頁反面）。
　②李直育於偵查中供稱：（提示周興徹口卡與照片，有否去？
    ）有跟我們一起去，但我不認識他。（有否看到李朝欽他們
    拿槍出來？）到台南才知道，周興徹他們交一皮包給李朝欽
    ，我看到他們拉槍機才知道（李朝欽在車上拉槍機的）（12
    823號偵查卷第73頁）。（檢察官問李朝欽、曾耀宗、李直
    育：當天何人要你們去？）張宏閔叫我們去的，帶我們去空
    軍醫院對面加油站集合，之後直接去蘇進生住處附近等，周
    興徹與張宏閔坐同一車輛，但我們沒與周興徹說話。（檢察
    官問李直育3人：何人帶你們過去？）張宏閔與周興徹帶我
    們去，他們二人坐同一車子，我們坐另一人開的車，載我們
    那一人與周興徹認識的（按：指陳長盛）。（檢察官問李直
    育3人：載你們那人是誰？）載我們那一人跟周興徹開一部
    車到空軍醫院對面與我們先會合，我們是張宏閔載我們去加
    油站的。（檢察官問李直育3人，周興徹是否庭上之人？）
    是的。（檢察官問周興徹：是否認識庭上3人？）在空軍醫
    院後面加油站有看過。（當天與你一起去叫甚麼？）綽號阿
    生（按：指陳長盛）....（他們三人是否由阿生載李直育共
    三人去？）是的（偵12823卷第77頁反面以下）。（檢察官
    問李直育3人，張宏閔有否告訴你們去那裡去抓人？）張宏
    閔開車載我們三人開克萊斯勒車跟周興徹後面（他帶路），
    到現場先在附近查看，周興徹他本人及朋友跟我們說就是那
    一賓士車，張宏閔就叫我們把他抓起來，李朝欽與曾耀宗就
    下去跟著蘇進生車到地下室了。（張宏閔為何沒與你們下去
    ？）我們到加油站後，要去現場是周興徹朋友載我們三人，
    周興徹與張宏閔開另一部車帶路，等蘇進生出來，告訴我們
    才下去，前面說有點不對。（檢察官問李直育：你如何離開
    現場？）周興徹載我回去，我跟周興徹說李朝欽與曾耀宗已
    下去了，我向他說鐵門放下來，我來不及下去，其實我是不
    敢下去，周興徹就載我去張宏閔住處....（偵12823卷第82
    頁反面以下）。
　③嗣後李直育於前案一審審理過程，與李朝欽、曾耀宗共同接
    受法官訊問時，聽聞李朝欽陳稱：張宏閔來找我，我就找了
    曾耀宗、李直育同往，晚上七點左右到了加油站，我們與周
    興徹、陳長盛碰面，陳長盛與張宏閔互換車位，張宏閔交一
    把手槍給我，這把槍是從周興徹的車上拿出來的..等語時，
    李直育當場稱：當天李朝欽說要介紹工作給我做，我不認識
    蘇進生等語（前案一審卷第150頁），對於周興徹參與的情
    節，沒有不同的補充陳述。李直育於嗣後的法院庭訊，仍陳
    稱：我們是去討錢，當時我與李朝欽、曾耀宗一起下車，我
    是由周興徹載我回家的（前案一審卷第225頁）；...我在現
    場的時候，是陳長盛下令要我們下去抓人，當時我有看到周
    興徹拿槍給陳長盛，然後陳長盛再交給李朝欽，當時是在統
    一車商附近的車上拿的（前案一審卷第252頁）；（在警詢
    、偵查及本院前次訊問中所說的話是否實在？）實在（前案
    一審卷第352頁）。
　⒋李直育於前案警詢、偵查、審理過程，均一再指認被告共同
    參與本案犯行，核與被告於前案警詢、偵查的自白，或其他
    共犯的相關供述相符，較為可信。李直育嗣後於93年10月5
    日撰寫的刑事舉發狀，因有上開可疑之處，且未經檢察官偵
    查認為屬實，又與前案歷次供述不一，內容較不可信，因此
    ，其內所撰寫對被告上開有利的部分，仍無法推翻前案認定
    被告的犯行。
六、綜上，被告本次主張的聲請再審事由，部分之前已經提出經
    本院審理後認為無理由而駁回（本裁定第二點到第四點的被
    告主張部分），被告本次重複提出，已違反刑事訴訟法第43
    4條一事不再理規定，而不合法。縱使認為被告本次聲請再
    審理由已多主張本裁定第五點部分，認應與第二點到第四點
    被告的聲請理由整體觀察，即與前案非同一聲請原因，然經
    本院與先前的證據綜合判斷後，認為仍無法推翻前案認定的
    被告犯行，無法認為被告應受無罪、免訴、免刑或輕於原判
    決所認罪名的判決，被告本次聲請再審，並無理由，應予駁
    回。
七、據上論斷，依刑事訴訟法第433條、第434 條第1 項規定，
    裁定如主文。
中    華    民    國  110    年    6     月    24    日
                  刑事第五庭    審判長法  官  黃國永
                                      法  官  翁世容
                                      法  官  蔡川富
以上正本證明與原本無異。
如不服本裁定，應於收受本裁定後十日內向本院提出抗告狀。
　　　　　　　　　　　　　　　　　　　書記官  黃心怡
中　　華　　民　　國　　110 　年　　6 　　月　　24　　日